【裁判字號】    91,易,2617
【裁判日期】    920819
【裁判案由】    詐欺等
【裁判全文】
臺灣高雄地方法院刑事判決                        九十一年度易字第二六一七號
    公  訴  人  臺灣高雄地方法院檢察署檢察官
    被      告  甲○○
右列被告因詐欺等案件，經檢察官提起公訴（九十一年度偵緝字第八三０號），本院
判決如左：
    主  文
甲○○行使偽造私文書，足以生損害於他人，處有期徒刑玖月。緩刑肆年。
偽造之花旗銀行匯款申請書以及義大利廠商「Ｅｕｒｏｃｏｍｍｅｒｃｉａｌｅ」向
甲○○要求回復是否訂購人造鑽石事項之文件各壹份，均沒收。
    事  實
一、甲○○明知其在民國九十年間並無向義大利廠商購買人造鑽石轉售之情事，竟意
    圖為自己不法之所有，萌生向友人乙○○謊稱邀其合夥出資購買人造鑽石轉賣獲
    利，並偽造匯款單據及向義大利廠商訂購人造鑽石單據用於取信於乙○○而藉以
    詐得金錢之計劃，於九十年二月間向乙○○佯稱將向義大利廠商「Ｅｕｒｏｃｏ
    ｍｍｅｒｃｉａｌｅ」（下稱「Ｅｕｒｏｃｏｍｍｅｒｃｉａｌｅ」）購買一批
    人造鑽石，可轉賣至大陸地區，有百分之七十利潤，欲邀乙○○合夥，然因須先
    給付價金之百分之五十之訂金，則該訂金中之百分之二十數額由甲○○負責，其
    餘百分之三十數額即新台幣（下同）一百一十八萬由乙○○負責，致乙○○誤信
    為真，應允且尋得香港友人林光呈及大陸廣東東莞鴻嘉藝品公司地區共同出資參
    與，乙○○並應甲○○之要求，於九十年三月二十七日將一百一十萬元匯入由甲
    ○○實際經營之慶霖興企業有限公司（下稱慶霖興公司）設於花旗銀行高雄分行
    之0000000000號帳戶內，甲○○並於不詳時地偽造載有偽造之「美商
    花旗銀行」圓形印文一枚及九十年三月二十八日透過花旗銀行高雄分行匯款一百
    六十萬元至「Ｅｕｒｏｃｏｍｍｅｒｃｉａｌｅ」等事項之花旗銀行匯款申請書
    一份以及記載「Ｅｕｒｏｃｏｍｍｅｒｃｉａｌｅ」向甲○○要求回復是否訂購
    人造鑽石事項之文件一份後，將上開偽造之匯款申請書及文件同時傳真予乙○○
    而行使，藉以作為甲○○有向「Ｅｕｒｏｃｏｍｍｅｒｃｉａｌｅ」訂購人造鑽
    石之證明，除足生損害於花旗銀行及「Ｅｕｒｏｃｏｍｍｅｒｃｉａｌｅ」之權
    益外，並使乙○○更加深信不疑，陷於錯誤而接續於同年四月十三日再度匯款八
    萬元至前開慶霖興公司設於花旗銀行高雄分行之0000000000號帳戶內
    ，甲○○並將前揭乙○○之匯款提領，共計向乙○○詐得一百一十八萬元。嗣乙
    ○○見甲○○未於約定之同年四月十三日共同前往香港取貨，發覺有異，而向花
    旗銀行及透過林光呈向義大利廠商「Ｅｕｒｏｃｏｍｍｅｒｃｉａｌｅ」查詢上
    開甲○○傳真之匯款申請書及文件，得知均為偽造之文件，始知受騙。
二、案經高雄市政府警察局三民第二分局報請臺灣高雄地方法院檢察署檢察官偵查起
    訴。
    理  由
一、訊據被告甲○○對於右揭其在九十年二月間向告訴人乙○○宣稱將向「Ｅｕｒｏ
    ｃｏｍｍｅｒｃｉａｌｅ」購買一批人造鑽石，可轉賣至大陸地區，有百分之七
    十利潤，並邀乙○○合夥，然須先給付價金之百分之五十數額之訂金，且該訂金
    數額中之百分之三十即一百一十八萬元由告訴人負責，告訴人應允並尋得香港友
    人林光呈及大陸廣東東莞鴻嘉藝品公司地區共同出資參與，告訴人並應被告之要
    求而於九十年三月二十七日將一百一十萬元匯入由被告經營之慶霖興公司設於花
    旗銀行高雄分行之0000000000號帳戶內後，被告尚將載有「美商花旗
    銀行」圓形印文一枚及九十年三月二十八日透過花旗銀行高雄分行匯款一百六十
    萬元至「Ｅｕｒｏｃｏｍｍｅｒｃｉａｌｅ」等事項之花旗銀行匯款申請書一份
    以及記載「Ｅｕｒｏｃｏｍｍｅｒｃｉａｌｅ」向被告要求回復是否訂購人造鑽
    石事項之文件一份傳真予告訴人，告訴人並於同年四月十三日再度匯款八萬元至
    前開慶霖興公司設於花旗銀行高雄分行之0000000000號帳戶內，且被
    告亦將前開共計一百一十八萬元之匯款領取等情，固均為坦承，惟矢口否認犯行
    ，並辯稱：伊確實因欲從事向「Ｅｕｒｏｃｏｍｍｅｒｃｉａｌｅ」購買人造鑽
    石轉賣至大陸地區之生意，始邀告訴人合夥出資參與，且伊傳真予告訴人之花旗
    銀行匯款申請書及「Ｅｕｒｏｃｏｍｍｅｒｃｉａｌｅ」之文件均為真實，再伊
    將告訴人匯來之金錢兌成美金帶至歐洲洽談購買人造鑽石之事，但在轉機時於機
    場遭竊，伊並無行使偽造私文書及詐欺行為云云。經查：
    (1)右揭事實，業經告訴人指訴綦詳，並有告訴人於九十年三月二十七日匯款一百
      一十萬元及於同年四月十三日匯款八萬元至被告經營之慶霖興公司設於花旗銀
      行高雄分行之0000000000號帳戶內之跨行匯款申請書二份（見警卷
      第十五頁）以及被告傳真予告訴人之花旗銀行匯款申請書和「Ｅｕｒｏｃｏｍ
      ｍｅｒｃｉａｌｅ」之文件各一份（見警卷第十六頁及審理卷第二十八頁）。
      且上開被告傳真予告訴人之花旗銀行匯款申請書，其上所載之「美商花旗銀行
      」圓形印文並非花旗銀行高雄分行使用之章之印文，且花旗銀行高雄分行於九
      十年三月二十日並無該筆匯款，又被告並未在花旗銀行高雄分行開設帳戶，而
      未開戶即不能匯款至國外之情，有花旗銀行高雄分行九十一年九月二十日（九
      十一）消管字第三０三九號、九十二年一月二日（九十一）消管字第三五號及
      九十二年一月二十四日（九十二）消管字第一九九號函可憑（見審理卷第三十
      八頁、第九十八頁及第一０一頁），再前揭被告傳真予告訴人之「Ｅｕｒｏｃ
      ｏｍｅｒｃｉａｌｅ」向被告要求回覆是否訂購人造鑽石事項之文件，業經「
      Ｅｕｒｏｃｏｍｅｒｃｉａｌｅ」覆稱係為虛假之事，有「Ｅｕｒｏｃｏｍｍ
      ｅｒｃｉａｌｅ」傳真予林光呈之函文一份可參（見審理卷第三十三頁），從
      而，前開被告傳真予告訴人之花旗銀行匯款申請書及「Ｅｕｒｏｃｏｍｅｒｃ
      ｉａｌｅ」之原始文件，堪認均為虛假而由被告偽造之文件無誤。
    (2)依前所述，並無所謂被告向「Ｅｕｒｏｃｏｍｅｒｃｉａｌｅ」購買人造鑽石
      及匯款至「Ｅｕｒｏｃｏｍｅｒｃｉａｌｅ」之情事存在，此外亦無任何證據
      足證被告所述其在歐洲轉機時曾有金錢遭竊之情形，則被告以所謂向「Ｅｕｒ
      ｏｃｏｍｅｒｃｉａｌｅ」購買人造鑽石之虛假事實，邀告訴人合夥出資價金
      ，並向告訴人提出偽造之花旗銀行匯款申請書及「Ｅｕｒｏｃｏｍｅｒｃｉａ
      ｌｅ」之文件，致告訴人誤信為真，不疑有他而依被告之指示匯款，使被告因
      而取得該匯款之金錢，被告存有行使偽造私文書並藉以詐取金錢之犯意，應至
      為彰顯，其所辯云云，無非事後卸責之詞，不足為信，事證明確，被告犯行洵
      堪認定。
二、核被告所為，係犯刑法第二百十六條、第二百十條之行使偽造私文書足以生損害
    於他人罪及同法第三百三十九條第一項之詐欺取財罪。被告偽造「美商花旗銀行
    」圓形印文一枚於花旗銀行匯款申請書上之行為，為偽造花旗銀行匯款申請書此
    私文書之階段行為，而偽造花旗銀行匯款申請書及偽造「Ｅｕｒｏｃｏｍｅｒｃ
    ｉａｌｅ」向被告要求回覆是否訂購人造鑽石事項之文件此等私文書之低度行為
    ，各為使此等偽造私文書之高度行為所吸收，均不另論罪。被告本於一個以合夥
    出資購買人造鑽石之詐騙計劃，使告訴人接續匯款二次共計一百一十八萬元予被
    告領取，應為接續犯；再其藉一個傳真行為同時行使上開二份偽造之私文書，係
    一行為同時觸犯相同之罪名，為同質想像競合犯，依刑法第五十五條規定應從一
    重依行使偽造私文書罪處斷。上開二罪間有方法結果之牽連關係，應依刑法第五
    十五條規定從重依行使偽造私文書罪論處。公訴人未就被告前開偽造「美商花旗
    銀行」圓形印文之行為起訴，然此部分與起訴之偽造私文書之部分有吸收關係，
    為起訴效力所及，本院自應併予審判。再告訴人係先後於九十年三月二十七日匯
    款一百一十萬元及於同年四月十三日匯款八萬元至被告經營之慶霖興公司設於花
    旗銀行高雄分行之0000000000號帳戶內，共計匯款應為一百一十八萬
    元，且被告向告訴人傳真之偽造「Ｅｕｒｏｃｏｍｅｒｃｉａｌ」文件，其內容
    係向被告要求回覆是否訂購人造鑽石，而非被告訂購人造鑽石之訂貨單，故起訴
    書記載匯款金額為一百一十萬八千元（即一百一十萬元及包裝費八千元）以及被
    告向告訴人傳真被告向「Ｅｕｒｏｃｏｍｅｒｃｉａｌ」訂購人造鑽石之訂貨單
    等語，容有誤會，應予更正。爰審酌被告為圖取得金錢，竟起貪念而犯上開之罪
    ，侵害他人之財產權及破壞社會秩序，並斟酌詐欺之金額高達一百一十八萬元，
    以及被告犯後固有坦陳部分情節，惟猶仍否認犯行，犯後態度尚難稱完全良好等
    一切情狀，量處如主文所示之刑。再查被告先前未曾受有期徒刑以上刑之宣告，
    有臺灣高等法院被告全國前科紀錄表及臺灣高雄地方法院檢察署刑案資料查註紀
    錄表可按，素行尚非不良，其亦業與告訴人達成分期清償之調解，有本院九十二
    年度雄調字第一八五號調解筆錄一份可稽（見審理卷第一二八頁），尚見其有彌
    補過錯之舉動，信經本次偵審程序及刑之宣告，當知所警惕而無再犯之虞，本院
    因認暫不執行其刑為當，故併予宣告緩刑四年，用啟自新。前開被告偽造之花旗
    銀行匯款申請書及「Ｅｕｒｏｃｏｍｅｒｃｉａｌ」向被告要求回覆是否訂購人
    造鑽石事項之文件各一份，均為被告所有供犯罪所用之物，應依刑法第三十八條
    第一項第二款規定併予宣告沒收。至於該花旗銀行匯款申請書上偽造之「美商花
    旗銀行」圓形印文一枚，因該印文附屬之文書業已宣告沒收，故不再就該偽造之
    印文另依刑法第二百十九條規定沒收，附此敘明。
據上論斷，應依刑事訴訟法第二百九十九條第一項前段，刑法第二百十六條、第二百
十條、第三百三十九條第一項、第五十五條、第二百十九條、第七十四條第一款、第
三十八條第一項第二款，罰金罰鍰提高標準條例第一條前段，判決如主文。
中      華      民      國    九十二    年      八      月     十九     日
                                  臺灣高雄地方法院刑事第三庭
                                      法  官    陳威龍
右正本證明與原本無異。
如不服本判決，應於判決送達後十日內，向本院提出上訴狀。
                                      書記官    張家瑜
中      華      民      國    九十二    年      八      月     十九     日
附錄論罪科刑法條
刑法第二百十六條：
行使第二百十條至第二百十五條之文書者，依偽造、變造文書或登載不實事項或使登
載不實事項之規定處斷。
刑法第二百十條：
偽造、變造私文書，足以生損害於公眾或他人者，處五年以下有期徒刑。
刑法第三百三十九條第一項
意圖為自己或第三人不法之所有，以詐術使人將本人或第三人之物交付者，處五年以
下有期徒刑、拘役或科或併科一千元以下罰金。


司法院資訊處製作；財團法人民間司法改革基金會備份。
